臺灣臺南地方法院刑事判決　　　　　　　99年度易字第1539號
公　訴　人　臺灣臺南地方法院檢察署檢察官
被　　　告　黃冠閎
上列被告因毀損等案件，經檢察官提起公訴（99年度偵字第1071
0號），被告於本院準備程序中，先就被訴事實為有罪之陳述，
經本院合議庭裁定改由受命法官獨任進行簡式審判程序，判決如
下：
    主  文
黃冠閎共同犯侵入住宅罪，處拘役拾日，如易科罰金，以新臺
幣壹仟元折算壹日；又共同犯毀損他人物品罪，處拘役伍拾日，
如易科罰金，以新臺幣壹仟元折算壹日，扣案小刀壹支沒收。應
執行拘役陸拾日，如易科罰金，以新臺幣壹仟元折算壹日，扣案
小刀壹支沒收。
    事  實
一、黃冠閎與一名身分年籍不詳綽號「凱仔」之成年男子，均意
    圖行竊，而共同基於侵入住宅及毀損之犯意聯絡，於民國99
    年6月9日凌晨1時許，一同至曹村石位於臺南市○區○○路
    323號之2住處（下稱系爭住處）前，由綽號「凱仔」之成年
    男子在系爭住處外面把風，黃冠閎則侵入系爭住處之圍牆內
    ，並持自己所有之小刀1支及螺絲起子1支，暨拿取系爭住處
    木門旁邊之小鏟子1把，損壞系爭住處木門喇叭鎖，而足生
    損害於曹村石。迨黃冠閎損壞系爭住處木門喇叭鎖，尚未及
    進入屋內而著手於竊盜之際，適為在屋內之曹村石所發現，
    黃冠閎見狀隨即逃逸。嗣經曹村石報警處理，並扣得小刀1
    支、打火機1個、手套1雙等物，而查獲上情。
二、案經曹村石訴由臺南市政府警察局第六分局報告臺灣臺南地
    方法院檢察署檢察官偵查起訴。
    理  由
一、按本件被告黃冠閎所犯為死刑、無期徒刑、最輕本刑3年以
    上有期徒刑以外之罪，亦非屬高等法院管轄之第一審案件，
    其於準備程序進行中，先就被訴事實為有罪之陳述，經告知
    簡式審判程序之旨，並聽取檢察官、被告之意見後，本院合
    議庭依刑事訴訟法第273條之1第1項裁定進行簡式審判程序
    ，是本案之證據調查，依同法第273條之2規定，不受同法第
    159條第1項、第161條之2、第161條之3、第163條之1，及第
    164條至第170條所規定證據能力認定及調查方式之限制，合
    先敘明。
二、上開犯罪事實，業據被告於本院準備程序及審理中均坦承不
    諱，核與證人即告訴人曹村石於警詢及偵查中指述之情節均
    相符合，並有扣押書（小刀1支、打火機1個、手套1雙）及
    贓物認領保管單（小鏟子1把）各1紙、現場圖1紙、刑案現
    場照片12張在卷可稽，足認被告任意性自白與事實相符，事
    證明確，犯行堪以認定，應予依法論科。
三、核被告所為，係犯刑法第306條第1項之無故侵入他人住宅罪
    及同法第354條之毀損罪。公訴意旨認被告涉有刑法第321條
    第2項及第1項第1款、第2款、第3款之加重竊盜未遂罪嫌，
    係以被告既已至系爭住處前並緊接著撬壞該木門門鎖，應屬
    直接啟動侵入住宅竊盜罪之構成要件行為，被告之行為已達
    著手階段，以為論據。按刑法上之未遂犯，必須已著手於犯
    罪行為之實行而不遂，始能成立，此在刑法第25條第1項規
    定甚明；同法第321條之竊盜罪，為第320條之加重條文，自
    係以竊取他人之物為其犯罪行為之實行，至該條第1項各款
    所列情形，不過為犯竊盜罪之加重條件，如僅著手於該項加
    重條件之行為而未著手搜取財物，仍不能以本條之竊盜未遂
    論（最高法院27年滬上字第54號判例、80年度台非字第387
    號、82年度第2次刑事庭會議修正後研究報告可資參照）。
    查本件被告雖意圖行竊，但於損壞系爭住處木門門鎖，尚未
    及進入屋內之際，即為告訴人發覺而立即逃逸，故被告僅止
    於著手為刑法第321條竊盜罪之加重條件行為，尚未達於著
    手竊盜行為實施之程度，而僅屬竊盜行為之預備階段，自不
    構成加重竊盜未遂罪，是被告之行為僅構成侵入住宅罪及毀
    損罪，檢察官所引用之法條尚有未合，惟因二者基本社會事
    實同一，爰依法變更起訴法條。被告與綽號「凱仔」之成年
    男子間，因意圖行竊，而基於共同侵入住宅及毀損之犯意聯
    絡，由綽號「凱仔」之成年男子在外把風，並由被告侵入系
    爭住處並進而毀壞上開木門之行為分擔，應以共同正犯論。
    被告所犯上開2罪間，犯意各別，行為互殊，應予分論併罰
    。爰審酌被告正值青壯，四肢健壯，不思以正途謀取財物，
    竟因意圖行竊而任意侵入他人住宅並毀壞他人財物，誠屬不
    該，惟念被告犯後坦承犯行，尚有悔意，復參酌被告尚未與
    告訴人和解、及其生活狀況、智識程度等一切情狀，各量處
    如主文所示之刑，及諭知易科罰金之折算標準，並定應執行
    刑，以示懲儆。又按共同正犯因相互間利用他人之行為，以
    遂行其犯意之實現，本於責任共同之原則，有關沒收部分，
    對於共犯間供犯罪所用之物，自均應為沒收之諭知（最高法
    院91年度臺上字第5583號判決）。查扣案之小刀1支，為被
    告所有且係供犯罪所用之物，業據被告於本院審理時供承在
    卷，爰依刑法第38條第1項第2款宣告沒收之。另未扣案被告
    所有供犯毀損罪所用之螺絲起子1把，已據被告審理時供述
    已丟棄而不知去向，既無證據證明現仍存在，為免執行困難
    ，爰不併諭知沒收。至扣案之打火機1個、手套1雙雖為被告
    所有，惟打火機係供被告吸菸所用之物，手套係當日預備行
    竊之用但尚未及使用即遭告訴人發覺，均與本件所為之犯行
    無涉等情，業經被告於本院審理時供承在卷，復無證據足認
    與被告前揭犯行有關，爰均不宣告沒收。
據上論斷，應依刑事訴訟法第273條之1第1項、第299條第1項前
段、第300條，刑法第306條、第354條、第28條、第51條第6款、
第41條第1項前段、第38條第1項第2款，刑法施行法第1條之1，
判決如主文。
本案經檢察官蘇榮照到庭執行職務。
中    華    民    國   100    年    1     月    25    日
                  刑事第七庭    法  官  莊政達
以上正本證明與原本無異。
如不服本判決應於收受本判後10日內向本院提出上訴書狀，並應
敘述具體理由。其未敘述上訴理由者，應於上訴期間屆滿後20日
內向本院補提理由書狀（均須按他造當事人之人數附繕本）「切
勿逕送上級法院」。
                                書記官  吳昕韋
中    華    民    國   100    年    1     月    26    日
附錄本案論罪科刑法條：
中華民國刑法第306條
（侵入住居罪）
無故侵入他人住宅、建築物或附連圍繞之土地或船艦者，處1年
以下有期徒刑、拘役或3百元以下罰金。
無故隱匿其內，或受退去之要求而仍留滯者，亦同。
中華民國刑法第354條
（毀損器物罪）
毀棄、損壞前二條以外之他人之物或致令不堪用，足以生損害於
公眾或他人者，處 2 年以下有期徒刑、拘役或 5 百元以下罰金
。